【裁判字號】    89,訴,558
【裁判日期】    900221
【裁判案由】    違反藥事法
【裁判全文】
臺灣屏東地方法院刑事判決                          八十九年度訴字第五五八號
    公  訴  人  臺灣屏東地方法院檢察署檢察官
    被      告  戊○○○
    被      告  丙○○
    右二人共同
    選任辯護人  黃政雄
右列被告因違反藥事法案件，經檢察官提起公訴（八十八年度偵字第七八七六號），
本院判決如左：
     主  文
戊○○○明知為禁藥，而販賣，處有期徒刑壹年。緩刑肆年。
扣案如附表一、二所示之物均沒收。
丙○○無罪。
    事  實
一、戊○○○明知如附表一所示之藥品均未標示出廠證明、藥品成份，亦無衛生主管
    機關核准輸入之文號，顯為禁藥，竟基於販賣營利之犯意，於八十八年十一月三
    十日下午六時許在屏東市火車站前，向某姓名年籍不詳之成年女子販入如附表一
    所示之減肥藥，戊○○○販入後將之攜回位於屏東縣南州鄉○○村○○路十八之
    一號家中，其且另行影印上開藥品之說明仿單一疊欲供宣傳之用，惟旋於同年十
    二月一日經警持搜索票在上址查獲，並扣得如附表一、二、三所示之物。
二、案經屏東縣警察局移送臺灣屏東地方法院檢察署檢察官偵查起訴。
    理  由
甲、被告戊○○○有罪部分
一、訊據被告戊○○○固坦承有於右揭時、地向某姓名年籍不詳之成年女子購入如附
    表一所示藥品之事實不諱，然矢口否認有何違反藥事法之犯行，辯稱：並不知查
    獲之藥品係禁藥，伊僅係買來供自己及女兒減肥之用，非為販賣，且說明仿單均
    亦係隨袋附送云云。經查，（一）扣案之藥品分普通劑及加強劑二類，上開二類
    藥品經檢驗結果，均含有管制藥減肥藥ＰＨＥＮＴＥＲＭＩＮＥ、管制藥鎮靜安
    眠劑ＤＩＡＺＥＰＡＭ及瀉劑ＢＩＳＡＣＯＤＹＬ之成分，有法務部調查局八十
    九年五月二十二日（八九）陸（一）字第８９０３６６３６號檢驗通知書一紙在
    卷可佐。而ＰＨＥＮＴＥＲＭＩＮＥ屬安非他命類成分，為行政院衛生署公告禁
    止使用之藥品，為禁藥。ＤＩＡＺＥＰＡＭ、ＢＩＳＡＣＯＤＹＬ二藥品成分雖
    經行政院衛生署核發藥品許可證在案，但未經向中央衛生主管機關申請核發輸入
    藥品許可證，而擅自輸入者，仍應就其來源認屬藥事法第二十二條第二款之禁藥
    或第二十條第一款之偽藥，有該署八十九年八月九日衛署藥字第○八九○○○九
    九二七號函及該署六十九年十二月八日衛署藥字第三○一一二四號公告在卷可證
    。是上開含ＤＩＡＺＥＰＡＭ、ＢＩＳＡＣＯＤＹＬ成分之藥品，既均無行政院
    衛生署核可之字號，亦屬禁藥無訛。（二）被告購入之藥品既均未標示出廠證明
    、藥品成份，亦無衛生主管機關核准輸入之文號，其並自承係由某不詳姓名年籍
    成年女子電話通知始至屏東火車站向該名女子購入上開藥品供以減肥之用之事實
    ，衡情均足令人懷疑上開藥品之來源。再國人減肥風日盛，因吃食減肥禁藥而危
    害健康甚或死亡之事，早見諸電視、報章報導，各相關主管單位亦呼籲民眾不要
    購買來路不明之減肥藥品，復為眾所週知之事。參酌被告之夫丙○○於八十八年
    三月十三日亦因輸入減肥禁藥進關為警查獲之事實，有判決書一份可佐。則上開
    減肥藥顯可推知係禁藥，被告辯稱不知云云，洵無足採。（三）被告自承僅於案
    發前向該名女子購入一大包減肥藥使用之事實。然其再次交易即購入五十一大包
    ，數量可謂不小，可堪懷疑其購買之動機。雖被告辯稱部分之藥品係分由女兒、
    女婿使用云云，本院傳訊被告之子甲○○、乙○○及丁○○作證，亦均附和其詞
    。然被告明知上開藥品係禁藥，容有危害健康之虞，其竟不顧自身及其親人生命
    、身體之安全，而大量購入使用，實違常情。另證人甲○○、乙○○及丁○○等
    人均證稱：不曾試吃，因見被告吃了有效，才託被告購買等語。參以上開證人購
    買之數量均非少數（證人乙○○託買三萬元、丁○○託買五千元），則證人等不
    知藥性即一次購入多量藥品，亦與常理不合。且被告既僅吃一份即得見效，證人
    等又豈需購買多份使用，是被告及證人等所稱藥品係供其等使用云云，不足採信
    。（四）扣得之藥品每一大包均附有服用說明仿單一張之事實，有現場相片七幀
    在卷可證。是被告如真係購買自用，斷無均附仿單之必要。又扣得之仿單一疊，
    係被告自行影印供予他人索取觀看之事實，業據其於警訊稱：「、、另外未裝袋
    仿單是我自己影印以備他人索取時交予他人觀看的。」等語（參八十八年十二月
    一日筆錄），其嗣於本院審理時辯稱：仿單均係附送云云，與事實不符，不足採
    信。故其既有宣傳購入減肥藥藥效之意，則其販入上開藥品自係基於販賣營利之
    意圖至明。綜上，罪證明確，被告犯行堪以認定。
二、按所謂販賣，係指明知其為偽藥或禁藥，意圖販賣而有販入或賣出之行為而言，
    其販入及賣出之行為，不必二者兼備，有一即屬成立。最高法院六十八年度台上
    字第六○六號判例可資參照。被告意圖販賣而販入禁藥，核其所為，係犯藥事法
    第八十三條第一項之販賣禁藥罪。審酌被告犯罪之動機、目的、手段，其夫丙○○因輸入禁藥遭查獲後，仍意圖營利而販入上開禁藥、迄未賣出禁藥及犯罪後否
    認犯行，態度不佳等一切情狀，量處如主文所示之刑。末查被告前未曾受任何有
    期徒刑以上刑之宣告，此有臺灣屏東地方法院檢察署刑案資料查註紀錄表一紙附
    卷可憑，其經此教訓，自當知所警惕而無虞再犯，本院綜核各情認上開有期徒刑
    之宣告，已足策其自新，所宣告之刑，以暫不執行為適當，併依法諭知緩刑四年
    ，用啟向上。扣案如附表所示一、二之物，為被告所有，且供其犯罪所用之物，
    應予沒收。至附表三所示之物，係丙○○所有，且非違禁物，爰不另宣告沒收。
乙、被告丙○○無罪部分
一、公訴意旨略以：丙○○與戊○○○為夫妻關係，二人均明知如附表一所示之各種
    減肥藥或屬含有Phentermine屬安非他命類成份，業經行政院衛生署於民國六十
    九年十二月八日以衛署藥字第三Ｏ一一二四號明令禁止製造、調劑、輸入、輸出
    、販賣或陳列之毒害藥品，或屬含有Diazepam、Bisacodyl二成分，未經中央衛
    生主管機關許可不得輸入之藥品，因見國內減肥風氣盛行，有利可圖，竟共同基
    於販賣之犯意聯絡，由戊○○○於八十八年十一月三十日十八時許在屏東市火車
    站前，向某年籍不詳之成年女子大量購入如附表一、二所示之減肥藥，戊○○○
    販入後將之攜回屏東縣南州鄉○○村○○路十八之一號家中，嗣於同年十二月一
    日為警據報查獲並扣得如附表一、二所示之物，因認丙○○與戊○○○共涉有違
    反藥事法罪嫌等語。
二、公訴人認被告丙○○涉有違反藥事法犯行，無非以在其家中扣得藥品及大量仿單
    ，而上開藥品均係禁藥、被告前於臺灣高雄地方法院八十八年度訴字第二五一○
    號審理時辯稱：因家人肥胖欲自用而輸入等語。與戊○○○於偵查中稱：如丙○○知伊購買減肥藥後會責罵，所以將減肥藥分開藏放等語有所矛盾。再被告任屏
    東縣南州鄉溪州村長，本應常留村中為民服務，竟辯稱伊甚少回家等語，顯不足
    信等為論據。訊之被告堅詞否認有何違反藥事法之犯行，辯稱：伊因招攬國外旅
    遊，很少回家，且亦不知戊○○○購入上開藥品，伊無違反藥事法規定等語。
三、按犯罪事實應依證據認定之，無證據不得推定其犯罪事實。不能證明被告犯罪者
    ，應諭知無罪之判決。刑事訴訟法第一百五十四條、第三百零一條第一項分別定
    有明文。經查，被告確有幫高雄市六合旅行社招攬出國旅遊，並常至高雄拿取相
    關旅遊資料之事實，業經證人即六合旅行社職員徐鴻銘證稱在卷，是被告丙○○
    辯稱伊招攬旅遊，甚少回家，尚屬有據。次查，本件經警於八十八年十二月一日
    中午十二時三十分著手搜索查獲時，僅戊○○○在場，被告丙○○並不在場，有
    搜索扣押證明筆錄在卷可證。而戊○○○且自承上開藥品於八十八年十一月三十
    日下午六時許始行向人買受，是購入與查獲之時距不及一日。參酌查獲之禁藥又
    均隱密置放於櫥櫃及桌下之事實，有查獲之相片可證，則被告丙○○辯稱不知戊○○○購入上開禁藥，亦非無稽。另被告丙○○縱前於臺灣高雄地方法院八十八
    年度訴字第二五一○號審理時所辯與戊○○○於本件偵查中所辯矛盾，然無其他
    佐證，仍不得僅以此推論被告丙○○之上開犯行。綜上所陳，被告丙○○所辯既
    均非無稽，公訴人所舉之證據又無法證明被告丙○○與戊○○○有何違反藥事法
    之犯意聯絡及行為分擔，此外復查無證據足認被告丙○○有公訴意旨所指之犯行
    ，依法應諭知被告丙○○無罪之判決。
據上論斷，應依刑事訴訟法第二百九十九條第一項前段、第三百零一條第一項、藥事
法第八十三條第一項、刑法第十一條前段、第七十四條第一款、第三十八條第一項第
二款，判決如主文。
本案經檢察官陳新君到庭執行職務
中      華      民      國     九十     年      二     月     二十一    日
                                      臺灣屏東地方法院刑事第二庭
                                               法  官    林昌義
右正本證明與原本無異。
對於本判決如有不服應於收受送達後十日內向本院提出上訴書狀上訴於台灣高等法院
高雄分院並按他造當事人之人數附具繕本。
                                               書記官    丁廣飛
中      華      民    國     九十     年      二     月     二十一    日
附表一：
普通劑共三十五大包（每一大包均含五十六小包及說明仿單一張），其中黃白兩色膠
囊含Phentermine、紫紅色及藍色圓形錠含Diazepam、白色糖衣錠含Bisacodyl。
加強劑共十六大包（每一大包均含五十六小包及說明仿單一張），其中黃白兩色膠囊
含Phentermine、粉紅色圓形糖衣錠含Bisacodyl、淺綠色圓形糖衣錠含Diazepam。
附表二：
瘦身藥說明仿單一包
附表三：
旅遊日程單八十張
藥事法第八十三條
明知為偽藥或禁藥，而販賣、供應、調劑、運送、寄藏、牙保、轉讓或意圖販賣而陳
列者，處五年以下有期徒刑，得併科新台幣十萬元以下罰金。
犯前項之罪，因而致人於死者，處七年以上有期徒刑，致重傷者，處一年以上七年以
下有期徒刑。


司法院資訊處製作；財團法人民間司法改革基金會備份。
